臺灣高雄地方法院刑事判決　　　　　　　 96年度易字第293號
公　訴　人　臺灣高雄地方法院檢察署檢察官
被　　　告　乙○○
上列被告因竊盜案件，經檢察官提起公訴（96年度偵字第1560號）
，本院判決如下：
    主  文
乙○○無罪。
    理  由
一、本判決所引用據以認定被告乙○○犯罪事實存否之各項證據
    ，均於準備程序中詢問當事人並使其就證據能力之有無表示
    意見，當事人均明示同意其有證據能力，嗣本院於審判期日
    ，復依各該證據不同之性質，依法定調查方法，以交互詰問
    、提示、告以要旨等方式逐一調查，並使當事人逐一表示意
    見，以外，亦查無法定證據取得禁止及證據使用禁止之情形
    ，故認所引用各項證據資料，均具證據之適格，合先敘明。
二、公訴意旨略以：被告乙○○自民國92年8 月17日起任職阿瘦
    實業股份有限公司（下稱阿瘦公司），擔任該公司址設高雄
    縣中山路118 之1 號鳳山一店門市（下稱鳳山一店）之會計
    ，平日負責該店每日營業額之核算、保管禮券及零用金等職
    務。詎為清償其信用卡卡債，竟自95年3 月2 日起迄同年6
    月3 日止，連續將其業務上所掌管面額共計新台幣（下同）
    100 萬元之禮券侵占入己，並將部分禮券變現償債，為掩飾
    所侵占而短少之禮券不被發現，復連續向阿瘦公司五甲店店
    長黃琬勻及鳳山二店店長邱怡欣二人，佯以鳳山一店禮券不
    敷使用為由，詐取各該店內所有面額分別計50萬元、25萬元
    禮券後，置回鳳山一店充作該店庫存之禮券（所涉業務侵占
    及詐欺取財罪嫌部分，業經另案起訴並由本院以95年度易字
    第1497號判決在案）。95年6 月20日14時許，五甲店店長黃
    琬勻至鳳山一店，欲向其店長曾麗珍索討前揭佯以鳳山一店
    名義調取之50萬元禮券，曾麗珍驚覺有異並清點其店內庫存
    ，發現亦短少25萬元禮券，乃要求甫於同日（即同年6 月20
    日）調職至鳳山二店擔任銷售人員之被告返鳳山一店說明，
    詎被告為避免事跡敗露，竟另行基於意圖為自己不法所有之
    犯意，於同年6 月20日14時30分許，趁人不注意之際，未經
    鳳山二店店長邱怡欣之同意，在鳳山二店之倉庫內竊取面額
    共計75萬元禮券（面額為500 元），得手後旋持至鳳山一店
    以應付盤點，致曾麗珍誤信該75萬元禮券即其店內所短少25
    萬元及向五甲店所借調50萬元之禮券，而分別依上開短少及
    借調之數額取回店內及返還五甲店。嗣經鳳山一店店員向曾
    麗珍告知被告返回店內時神情有異且手提一袋不明物品匆忙
    進入倉庫，曾麗珍心生疑竇，致電鳳山二店請其確認該店內
    禮券數量，鳳山二店於同日19時20分許，清點後始發現短少
    75萬元之禮券，曾麗珍即偕同店內人員前往被告住處追問，
    乙○○亦坦承有竊取上開75萬元禮券。因認被告涉有刑法第
    320 條第1 項之竊盜罪嫌。
三、按「犯罪事實應依證據認定之，無證據不得認定犯罪事實」
    、「不能證明被告犯罪者，應諭知無罪之判決」，刑事訴訟
    法第154 條第2 項、第301 條第1 項分別定有明文。申言之
    ，犯罪事實之認定應憑證據，如未能發現相當證據，或證據
    不足以證明，自不能以推測或擬制之方法，作為裁判基礎（
    最高法院40年台上字第86號判例意旨參照）。又按刑法上之
    竊盜罪，須意圖為自己或第三人不法之所有，而竊取他人所
    有物，為其成立要件，若行為人祇因暫時之使用而取得之，
    用後即行歸還，既欠缺意思要件，自難以竊盜罪責相繩（最
    高法院71年度台上字第7031號判決意旨參照）。
四、公訴意旨認被告涉有刑法第320 條第1 項之竊盜罪嫌，係以
    被告自承有著手竊取阿瘦公司鳳山二店之75萬元之禮券、證
    人曾麗珍、邱怡欣於上開另案審理時之證述及上開面額75萬
    元之禮券照片影本為主要論斷之依據。被告於本院審理時固
    不否認有竊取上開鳳山二店75萬元禮券之事實，惟堅決否認
    成立竊盜之犯行，辯稱：因為我有侵占鳳山一店之禮券，後
    來調職到鳳山二店時，為了避免被發現，所以竊取鳳山二店
    之禮券以應付鳳山一店之盤點，我並沒有私自使用等語。經
    查：
（一）被告於上揭時、地任職阿瘦公司鳳山一店之會計人員，侵
      占鳳山一店共計100 萬元之禮券，嗣調職前往鳳山二店擔
      任銷售人員，為應付鳳山一店之盤點，而自鳳山二店竊取
      75萬元禮券等事實，業據被告於本院審理時自承不諱，核
      與證人曾麗珍、邱怡欣於本院另案（95年度易字第1497號
      ）審理時證述情節相符，並有該竊取之禮券照片影本附卷
      可稽，堪認此部分情節屬實。
（二）依證人及鳳山二店職員邱怡欣警詢時證稱：「我於95年6
      月20日晚上7 時20分許於店內盤點時發現短少有價証券價
      值面額新台幣75萬元，而後反映給鳳山一店之店長兼區長
      曾麗珍知悉，區長曾麗珍與課長謝譯瑱驅車前往乙○○之
      住家詢問，乙○○也坦承有竊取鳳山二店之有價証券計75
      萬」等語（見警卷第13頁背面），與證人曾麗珍於上開本
      院另案審理時證述之情節並無不符，足見本件被告自鳳山
      二店竊取上開禮券後，確實將該禮券持至鳳山一店倉庫存
      放，以應付鳳山一店之盤點，且經鳳山二店及時發現而查
      獲。
（三）再者，被告於本院審理時陳稱：「當時因為鳳一店店長說
      禮券有少，打電話給我，叫我下午去盤點，那時候我很急
      ，就先拿鳳二店的禮券去，事後再還回去，沒有想到會犯
      下竊盜犯行，原本只是說好盤點而已，只是想要拿鳳二店
      的禮券去應付鳳一店的盤點」、「（如果本件沒有當場發
      現，妳會如何作？）我就會盤點完後原封不動就還回去。
      因為從頭到尾都是鳳一店的禮券有少」、「（盤點後有辦
      法拿回去？）可以」、「（鳳一店盤點完後，仍然可以輕
      易拿走？）可以。盤點完後他們當時比較不會去注意到這
      個細節」等語（見本院卷第37頁）。準此以言，本件被告
      雖自鳳山二店竊取75萬元之禮券，但實際上係充作鳳山一
      店盤點之用，依被告陳述應付鳳山二店盤點之後，尚可私
      下取回鳳山二店，可不被發現。依卷附其他各項事證，亦
      僅能證明被告係以暫時使用之目的竊取鳳山二店之禮券，
      使用後即將歸還鳳山二店。而其竊取該禮券之動機固係為
      掩飾自己在鳳山一店侵占之犯行，但因遭及時查獲，尚不
      能證明被告事後確有將該竊取之禮券據為己用之意圖。
（四）綜上所述，本件僅能證明被告客觀上有竊盜之行為，惟不
      能證明其主觀上有將竊取之物據為己有之不法意圖，依前
      開說明，自難遽以刑法竊盜罪責相繩。本件犯罪既屬不能
      證明，自應為被告無罪之諭知。
據上論斷，應依刑事訴訟法第301條第1項，判決如主文。
本案經檢察官甲○○到庭執行職務。
中　　華　　民　　國　　96　　年　　4 　　月　　30　　日
            鳳山刑事第二庭  審判長法  官  黃建榮
                                  法  官  洪珮婷
                                  法  官  李嘉益
以上正本證明與原本無異。
如不服本判決，應於收受送達後10日內向本院提出上訴書狀。
中　　華　　民　　國　　96　　年　　4 　　月　　30　　日
　　　　　　　　　　　　　　　　　書記官  郭南宏
